【裁判字號】    95,交抗,882
【裁判日期】    951228
【裁判案由】    違反道路交通管理處罰條例
【裁判全文】
臺灣高等法院交通事件裁定             95年度交抗字第882號
抗  告  人
即受處分人  甲○○
上列抗告人因違反道路交通管理處罰條例案件，不服臺灣士林地
方法院，中華民國95年9月26日所為裁定（95年度交聲字第654-7
60號；原處分案號：裁監稽違字第裁61-1A0000000、61-1A00000
00、61-1AA040725、61-1AA008172、61-1AA008646、61-1AA0087
73、61-1AA028885、61-1AA052767、61-1AA283174、61-1AA0773
41、61-1AA258503、61-1AA258895、61-1AA128892、61-1AA1288
57、61-1AA084850、61-1AA128528、61-1AA128170、61-1AA1280
24、61-1AA169221、61-1AA157471、61-1AA157334、61-1AA2370
27、61-1AA386305、61-1AA375538、61-1AA408292、61-1AA4080
62、61-1AA408343、61-1AA408378、61-1AA408937、61-1AA4130
80、61-1AA405745、61-1AA413258、61-1AA408791、61-1AA4670
06、61-1AA491136、61-1AA487012、61-1AA489646、61-1AA4244
51、61-1AA639802、61-1AA628791、61-1AA628470、61-1AA6281
33、61-1AA628062、61-1AA723193、61-1AA723755、61-1AA7635
02、61-1AA756476、61-1AA763804、61-1AA884019、61-1AA8720
86、61-1AB000029、61-1AB005010、61-1AB058998號，共計53件
），提起抗告，本院裁定如下：
    主  文
抗告駁回。
    理  由
一、按汽車駕駛人停車時，在禁止臨時停車處所停車者，處新台
    幣（下同）600元以上1,200元以下罰鍰，道路交通管理處罰
    條例第56條第1項第1款定有明文。
二、原處分意旨略以: 抗告人即受處分人甲○○所有JDD—450號
    重機車，分別於民國（以下同）93年9月3日10時45分、93年
    10 月19日9時45分、93年10月27日8時50分、93年11月3日12
    時00分、93年11月12日11時59分、93年11月17日12時00分、
    93年11月24日11時59分、93年11月25日11時10分、93年12月
    2日11時59分、94年1月3日9時45分、94年1月5日9時10分、
    94年1月12日9時00分、94年1月13日9時40分、94年1月14日9
    時00分、94年1月17日14時05分、94年1月21日9時30分、94
    年1月27日13時30分、94年1月31日9時40分、94年2月3日14
    時50分、94年2月16日10時00分、94年2月17日9時50分、94
    年3月7日10時00分、94年4月21日10時17分、94年5月4日9時
    05分、94年5月5日9時30分、94年5月6日14時30分、94年5月
    9日14時30分、94年5月11日11時36分、94年5月12日14時50
    分、94年5月16日10時25分、94年5月17日11時10分、94 年5
    月20日14時00分、94年5月25日15時30分、94年5月26日9時
    55分、94年6月1日9時55分、94年6月13日9時50分、94年6月
    22日10時35分、94年6月23日10時05分、94年9月6日9時10分
    、94年9月7日15時00分、94年9月12日14時30分、94年9月16
    日11時10分、94年9月19日13時30分、94年9月23日15 時10
    分、94年9月30日15時00分、94年10月7日14時20分、94 年
    10月18日9時30分、94年10月25日10時00分、94年11月24 日
    9時41分、94年12月1日10時15分、95年2月6日9時49分、95
    年2月13日9時49分、95年4月11日10時15分等共計53次之時
    間，連續停置於臺北市○○○路禁止臨時停車處所，經臺北
    市政府交通局停車管理處各別舉發53次「在禁止臨時停車處
    所停車」之違規，均依違反道路交通管理處罰條例第56條第
    1項第1款規定，就53次各別處罰鍰新台幣1,200元，共計罰
    鍰新台幣6,3600元。
三、抗告意旨略以：
（一）此輛車於91年至92年間放置於住家前時因久未騎乘，被環
      保局人員貼有機車報廢有關貼紙，過不久機車即遺失，抗
      告人以為係環保局人員實施報廢程序，故自93年機車失蹤
      至今即不予理會，此機車實非抗告人移至標有禁止停車處
      。
（二）抗告人知悉將機車停放於禁止停車處可連續處罰，自不會
      將已放置家門口已久之機車移至禁止停車處而一直受罰，
      司, 且自93年至95年均不去處理，此有違常理。
（三）此機車從93年至今均未辦理任何第三責任險、行照補發等
      申請，實因抗告人認為此機車已報廢，相較於抗告人擁有
      之汽車2691-KC所需負擔之稅務及監理責任及第三責任險
      皆未延遲繳交過，抗告人為何會不去理會其責任達2年之
      久，實不符常理。
（四）此實係環保局之報廢貼紙貼於機車上，因不了解環保局報
      廢程序使抗告人誤認機車已報廢。
（五）行政罰法第8條規定：「不得因不知法規而免除行政處罰
      責任。但按其情節，得減輕或免除其處罰。」惟此罰金已
      足讓抗告人買一台新的機車，按其情節，結果實讓人無法
      接受。
四、經查：
（一）按汽機車駕駛人既領有駕駛執照，即應遵守道路交通安全
      規則等規定，從而駕駛該車輛時應隨時遵守與注意有關汽
      車過戶、定期檢查與管轄監理單位機關變更辦理等應盡之
      確實詳細之注意義務。因此，道路交通安全規則第31條（
      下稱同法）明文規定：「汽車因新領牌照、過戶或變更地
      址而非屬同一公路監理機關管轄者，應依照第17條、第22
      條或第24條之規定向公路監理機關申請辦理，登記之公路
      監理機關於辦妥新領、過戶或變更登記後，除將新領牌照
      登記書、過戶登記書或異動登記書留存一聯備查外，應即
      將其車籍之電腦資料移轉管轄之公路監理機關列管。」抗
      告人既為領有駕駛之汽機車執照之合法駕駛，對於此類交
      通法規應知之甚稔。
（二）另按人民違反法律上之義務而應受行政罰之行為，法律無
      特別規定時，雖不以出於故意為必要，仍須以過失為其責
      任條件。參酌行政罰法（中華民國94年2月5日總統華總一
      義字第09400016841號令制定公布全文46條；並自公布後1
      年施行）第7條第1項規定：「違反行政法上義務之行為非
      出於故意或過失者，不予處罰。」以及同法第8條規定：
     「不得因不知法規而免除行政處罰責任。但按其情節，得
      減輕或免除其處罰。」，抗告人自不得以不知法令為由主
      張卸責。今抗告人縱不知確實之處罰明文，亦應知悉並認
      識其重機車（卷內附件，台中區監理所機車車籍查詢，該
      系爭JDD—450號重機車之最近一次定期換照日為91年4月3
      日且於基隆監理站窗口跨區辦理，以及行照有效日為93年
      4月6日）所有者即應一併注意與辦理管轄監理機關之變更
      登記、重機車行照及駕照等證件遺失之補發、重機車報廢
      登記及回收處理等情事。從而，抗告人將戶籍遷至台北縣
      汐止市之前，其確實未辦理重機車管轄監理機關之變更登
      記，且抗告人 稱其於91、92年間將該不堪使用之重機車
      放置汐止戶籍地，經查其確實曾於91年4月3日於基隆監理
      窗口跨區辦理定期換照，抗告人即應知悉並認識為管轄監
      理機關之變更登記、重機車行照及駕照等證件遺失之補發
      、重機車報廢登記及回收處理等情事，是抗告人既無法證
      明其違規情事並無過失，自不得以該等主張抗辯而圖卸責
      。
（三）次按逕行舉發之交通違規案件，依法僅須製發舉發違規通
      知單送達車輛所有人，無須當場交予受舉發人簽收，此觀
      違反道路交通管理事件統一裁罰基準及處理細則第11條第
      1項第4款規定自明；又得連續舉發之情形，依道路交通管
      理處罰條例第85條之1第2項第2款規定：第7條之2之逕行
      舉發案件逕行舉發汽車有第56條第1項規定之情形，而駕
      駛人不在場或未能將車輛移置每逾2小時者，得連續舉發
      。查本件抗告人將重機車違規停放於上揭時地，分別遭臺
      北市政府交通局停車管理處掣單逕行舉發，因其違反道路
      交通管理處罰條例第56條第1項第1款所載「在禁止臨時停
      車處所停車」，依上開規定，係屬得連續舉發之違規行為
      無訛，是原處分機關依法連續舉發，並無違誤。
（四）抗告人雖辯稱由於環保局之報廢貼紙貼於機車上，因不了
      解環保局報廢程序使抗告人誤認機車已報廢云云，惟抗告
      人既為機車所有人，對車輛即負有照管義務，應隨時將車
      輛置於自己管理之下，避免任何違規情節發生。則抗告人
      如認該機車業已報廢，則自應循機車報廢登記及回收處理
      規定處理之，其僅憑主觀臆測斷認環保局人員業已實施報
      廢程序，顯有過失，且如此輕忽其車輛遺失所可能造成無
      可預期之狀況，實有悖常情。再者，抗告人既仍係機車之
      所有人，則本件在抗告人無法提出證據以資證明上開機車
      於遭舉發當時已經遺失或報廢之事證下，就53筆交通違規
      行為，自仍應由抗告人負責。至於原處分機關依法連續舉
      發，並無違誤，抗告人上開所辯，均不足採。
五、原審因而認原處分機關依道路交通管理處罰條例第56條第1
    項第1款規定，就53次各別處罰鍰新臺幣1,200元，共計新臺
    幣6,3600元等處分，核無不當，而駁回受處分人異議之聲明
    ，經核並無不合。是本件抗告為無理由，應予駁回。
據上論結，應依道路交通案件處理辦法第26條，刑事訴訟法第41
2條，裁定如主文。
中    華    民    國    95    年    12    月    28    日
                  交通法庭審判長法  官 陳 正 雄
                                法  官 許 錦 印
                                法  官 蔡 光 治
以上正本證明與原本無異。
不得再抗告。
                                書記官 陳 韋 杉
中    華    民    國    96    年    1     月    2     日


司法院資訊處製作；財團法人民間司法改革基金會備份。
